【裁判字號】    89,上易,666
【裁判日期】    890531
【裁判案由】    詐欺
【裁判全文】
臺灣高等法院臺南分院刑事判決      八十九年度上易字第六六六號  Ｇ
      上  訴  人
      即自訴人    煒升企業股份有限公司  設台南市○○路○段八一七號
      代  表  人  丁      ○
      自訴代理人  甲  ○  ○
      被      告  乙  ○  ○
右上訴人因被告詐欺案件，不服臺灣台南地方法院八十八年度自字第四一二號中華民
國八十八年十二月十三日第一審判決，提起上訴，本院判決如左：
      主      文
上訴駁回。
      理      由
一、自訴及上訴意旨如附件自訴狀所載。
二、按犯罪事實，應依證據認定之，無證據不得推定其犯罪事實。又不能證明被告犯
    罪者，應諭知無罪之判決，刑事訴訟法第一百五十四條、第三百零一條第一項分
    別定有明文。經查自訴人自訴被告向其詐欺貨款，除被告支付貨款之支票屆期未
    獲兌現，另事後兩造協議約定分期償還貨款，被告亦未依約履行外，並未就被告
    如何對其施用詐術，舉證以實其說，另按刑法第三百三十九條之詐欺罪，係以行
    為人於客觀上施用詐術使人陷於錯誤，並於行為之初，即已意圖為不法之所有或
    意圖得財產上之不法利益，為其構成要件。又債務人於債之關係成立後，如有債
    務不履行之情形，一般社會經驗上可能之原因甚多，縱令出於惡意而有遲延給付
    或不為給付之情事，苟無足以證明其債之關係發生時自始故意藉此從事財產犯罪
    之積極證據，根據刑事訴訟法第一百五十四條之規定，仍不得僅以債信違反之客
    觀事態，推定債務人自始有詐欺取財之犯意，故自不得以被告所簽發之支票屆期
    提示未獲兌現，遽論被告有詐欺犯意。
三、訊據被告乙○○固不否認其為弘明水電工程有限公司之實際負責人，且該公司有
    積欠自訴人六十九萬餘元之衛浴設備貨款，但堅詞否認有詐欺之犯意，其答辯略
    稱：「被告於八十七年二月十四日與自訴人簽立訂貨契約書，向自訴人訂購「莊
    頭北」衛浴設備，用於其向耕山建設公司所承攬之「藍天綠地」工程。當時約定
    總價為新台幣（下同）八十九萬八千一百二十元，被告並已於訂約時預付訂金九
    萬，訂約後至八十八年四月間自訴人陸續送貨，惟被告亦陸續支付約十二萬元之
    貨款，迄同年九月間被告因多數工程款未能及時入帳，以致資金周轉困難，乃與
    自訴人協議分期付款，惟以分期時間過於窘迫，加以請款不易，終未能如期付款
    ，然被告絕非有意詐欺。參諸被告自八十八年一月至七月間，銀行往來金額並無
    何明顯減少之情形，有被告支票往來之永康市農會交易明細表、中興商業銀行存
    款往來對帳單可憑，並均經原審函查屬實。可證被告於八十八年二月間並非明知
    無支付能力，猶向自訴人訂貨而蓄意詐欺，其當時實無由預知嗣後之支付困難，
    更遑論施用詐術，而自訴人亦未陷於何錯誤而送貨，純係為履約而為交貨而已。
    」
四、按本件訂貨契約之簽約日為八十七年二月間，並非八十八年四月間，又被告已交
    付自訴人貨款，含訂金共約二十萬元等情，均經自訴人代理人甲○○到庭承認屬
    實。甲○○更陳明：「本案在耕山建設公司的要求下，才賣貨給被告的」，據此
    ，已難認被告於訂貨之初，有對被告施用詐術之行為。何況本件從八十七年二月
    訂貨到八十八年四月交貨之間，相距一年有餘，在此期間，被告所負責經營之弘
    明公司及該公司名義上負責人丙○○所分別開設於中興銀行大灣分行及永康市農
    會之戶頭，其銀行往來金額並無明顯減少之情形，此有上開銀行之存款往來對帳
    單及農會之交易明細表附卷可憑，並據原審向該二金融機構函查屬實，有該二金
    融機構回函及附件在卷可參，亦證被告於訂貨之初，並非明知無支付能力，猶向
    自訴人訂貨，以達詐欺自訴人之財物。綜上所述，參互印證，依調查所得證據尚
    不足證明被告確有詐欺之犯行，此外復查無其他積極證據足資證明被告有自訴人
    所指之詐欺犯行，揆諸首開說明，其犯罪尚屬不能證明，自應為無罪之諭知。
五、原審以被告犯罪不能證明，因而為無罪之諭知，其認事用法均無不合，自訴人仍
    執陳詞指摘原判決不當，尚非可取，其上訴為無理由，應予駁回。
六、檢察官函請併辦意旨略以：被告乙○○另於八十八年四月間，向格柏公司詐購廚
    具設備一批，積欠貨款未付，因認被告應成立連續詐欺罪嫌云云。惟查本案既不
    認被告成立犯罪，則與併案部分無由成立裁判上一罪之關係，該移送部分即非本
    院所得併予審理，自應退還由檢察官另行依法偵辦，併此敘明。
七、據上論結，應依刑事訴訟法第三百六十八條，判決如主文。
中    華    民    國      八十九      年      五      月      三十一    日
                                  臺灣高等法院臺南分院刑事第一庭
                                      審判長法官  鄭    文    肅
                                            法官  王    浦    傑
                                            法官  楊    明    章
右正本證明與原本無異。
不得上訴。
                                      法院書記官  施    國    興
中    華    民    國      八十九      年      六      月       一       日


司法院資訊處製作；財團法人民間司法改革基金會備份。
